【裁判字號】    92,台上,4839
【裁判日期】    920904
【裁判案由】    違反槍砲彈藥刀械管制條例
【裁判全文】
最高法院刑事判決                              九十二年度台上字第四八三九號
    上  訴  人  甲○○
                黃恒立
右上訴人等因違反槍砲彈藥刀械管制條例案件，不服台灣高等法院台中分院中華民國
九十二年六月十九日第二審判決（九十二年度上訴字第八四七號，起訴案號：台灣南
投地方法院檢察署九十年度偵字第四二二二號），提起上訴，本院判決如左：
    主  文
上訴駁回。
    理  由
按刑事訴訟法第三百七十七條規定，上訴於第三審法院，非以判決違背法令為理由，
不得為之。是提起第三審上訴，應以原判決違背法令為理由，係屬法定要件。如果上
訴理由狀並未依據卷內訴訟資料，具體指摘原判決不適用何種法則或如何適用不當，
或所指摘原判決違法情事，顯與法律規定得為第三審上訴理由之違法情形，不相適合
時，均應認其上訴為違背法律上之程式，予以駁回。本件原判決撤銷第一審關於上訴
人甲○○、黃恒立部分不當之科刑判決，改判仍依想像競合犯及牽連犯關係，從一重
論處上訴人甲○○、黃恒立共同未經許可，持有可發射子彈具有殺傷力之改造手槍罪
刑之判決，已詳認定犯罪事實之依據及憑以認定之理由，並對上訴人等否認犯罪之
辯詞，如何不足採信，均已依據卷內資料予以指駁及說明，從形式上觀察，原判決並
無違背法令情形。黃恒立上訴意旨謂：伊從未進入被害人姚俊雄住處，均置身於姚俊
雄屋外之車內，同案被告吳慶從亦迭稱黃恒立不知其身上有槍，又往找姚俊雄，只為
詢問陳坤揚之下落，並無恐嚇或其他目的，嗣因甲○○、吳慶從入屋與姚俊雄商談，
一言不合發生拉扯，吳慶從竟持槍嚇阻，伊自無從預見，與吳慶從並無犯意聯絡；甲
○○上訴意旨亦謂：伊與吳慶從為詢問陳坤揚之下落，往找姚俊雄，吳慶從與姚俊雄
商談，一言不合，發生拉扯，吳慶從竟持槍嚇阻，伊驚嚇之餘，迅即衝出屋外，與吳
慶從委無犯意聯絡及行為分擔各等語，係就原判決已詳為論斷與說明之事項，再事爭
執，殊非適法之第三審上訴理由。另依原判決所認定之事實，黃恒立受友人李錫勇之
託，出面處理陳坤揚積欠李錫勇之債務，乃先後二次夥同甲○○、吳慶從，由黃恒立
駕車，吳慶從攜帶本件槍枝，甲○○、吳慶從進入姚俊雄住宅，逼問陳坤揚下落，姚
俊雄不予理會，吳慶從即出示槍枝對姚俊雄及其家人挑釁，致生危害於姚俊雄等人之
安全等情，則黃恒立雖未進入姚俊雄住宅，但與甲○○、吳慶從間，顯有犯意聯絡及
行為分擔，原判決論黃恒立、甲○○以共同正犯，適用法則核無違誤。此外，上訴意
旨，徒憑己意，對原審職權之適法行使及原判決理由已詳為論斷之事項，任意爭辯，
顯與法定上訴第三審之形式要件不符，其等上訴違背法律上之程式，均應予駁回。次
按裁判上一罪之重罪部分得提起第三審上訴，其輕罪部分雖不得上訴，依審判不可分
原則，第三審法院亦應併予審判，但以重罪部分之上訴合法為前提，如該重罪部分之
上訴不合法，第三審法院既應從程序上予以駁回，而無從為實體上判決，對於輕罪部
分自亦無從適用審判不可分之原則，併為實體上裁判。本件上訴人等另牽連犯刑法第
三百零五條恐嚇危害安全罪（亦為想像競合犯）部分，核屬刑事訴訟第三百七十六條
第一款所列之案件，既經第二審判決，不得上訴於第三審法院。依上說明，此部分仍
應從程序上併予駁回，附為明。
據上論結，應依刑事訴訟法第三百九十五條前段，判決如主文。
中      華      民      國    九十二    年      九      月      四      日
                              最高法院刑事第五庭
                                  審判長法官  謝  家  鶴
                                        法官  洪  文  章
                                        法官  花  滿  堂
                                        法官  陳  世  淙
                                        法官  洪  佳  濱
      右正本證明與原本無異
                                              書  記  官
中      華      民      國    九十二    年      九      月     十七     日


司法院資訊處製作；財團法人民間司法改革基金會備份。
